【裁判字號】    98,上易,2
【裁判日期】    980513
【裁判案由】    損害賠償
【裁判全文】
臺灣高等法院高雄分院民事判決           98年度上易字第2號
上  訴  人    丙○○
即附帶被上訴人
兼訴訟代理人  丁○○
被上訴人      乙○○
即附帶上訴人             弄12號
訴訟代理人    甲○○
上列當事人間請求損害賠償事件，上訴人對於民國97年11月27日
台灣高雄地方法院97年度訴字第1398號第一審判決提起上訴並為
訴之追加，被上訴人提起附帶上訴，本院於98年4 月29日言詞辯
論終結，判決如下：
    主      文
原判決關於駁回上訴人丁○○後開第二項之訴部分，及訴訟費用
之裁判均廢棄。
被上訴人應再給付上訴人丁○○新台幣肆萬陸仟玖佰肆拾柒元。
上訴人丁○○追加之訴駁回。
上訴人丙○○之上訴及追加之訴均駁回。
被上訴人之附帶上訴駁回。
第一、二審訴訟費用由上訴人丙○○、丁○○負擔二分之一，餘
由被上訴人負擔。
    事實及理由
一、上訴人即附帶被上訴人（下稱上訴人）起訴主張：被上訴人
    即附帶上訴人（下稱被上訴人）於民國96年3月20日上午8時
    20分許，放任其所飼養之狗在高雄縣大樹鄉○○路與瓦厝街
    口遊蕩，適上訴人丁○○騎乘車牌號碼WBO-318 號輕型機車
    搭載上訴人丙○○，沿瓦厝街由東往西方向行駛欲穿越神農
    路口時，因被上訴人所飼養之狗突然竄出撞及丁○○所騎乘
    機車之左側手把處，致丁○○閃煞不及而人車倒地，受有左
    側肩關節脫臼合併肱骨近端骨折、全身多處擦傷及肌肉鈍挫
    傷之傷害，丙○○則受有左膝挫傷擦傷、左肘挫傷、頭部頓
    挫傷合併腦震盪之傷害。上訴人丁○○為此受有機車修理費
    新台幣（下同）2,300 元、醫療費用2 萬2,497 元、門診交
    通費用3 萬2,000 元、看護費用9 萬元、訴訟費用7,518 元
    及精神上之損害37萬元，合計52萬4,315 元之損害。上訴人
    丙○○則受有醫療費用1 萬5,481 元、門診交通費用4,620
    元、上班交通費用5 萬4,825 元及精神上之損害10萬元，合
    計17萬4,926 元，惟丙○○因本次交通事故已向友聯產物保
    險股份有限公司（下稱友聯產物保險公司）受領強制汽車責
    任保險理賠金1 萬5,805 元應予扣除等情，爰依侵權行為之
    法律關係，求為命：被上訴人應給付上訴人丁○○52萬4,31
    5 元、給付上訴人丙○○15萬9,121 元，及均自起訴狀繕本
    送達之翌日起至清償日止，按週年利率5%計算之利息（原審
    判決被上訴人應給付上訴人丁○○24萬9,850 元、給付上訴
    人丙○○6 萬4,296 元，及均自訴狀繕本送達之翌日即97年
    1 月11日起至清償日止，按週年利率5 ％計算之利息，而駁
    回上訴人其餘請求。上訴人丁○○就敗訴部分4 萬6,947 元
    聲明上訴，嗣於本院追加請求醫療費用1,230 元、門診交通
    費用6,500 元、看護費用9 萬6,000 元、訴訟費5,518 元，
    計10萬9,248 元；上訴人丙○○就敗訴部分5 萬4,825 元聲
    明上訴，嗣於本院追加請求強制險保險金1 萬5,805 元，被
    上訴人就敗訴部分提起附帶上訴）。上訴及追加聲明：(一)原
    判決不利上訴人部分廢棄。(二)上開廢棄部分，被上訴人應再
    給付上訴人丁○○15萬6,195 元（其中4 萬6,947 元為不服
    原判決部分，其中10萬9,248 元係在本院追加請求）、再給
    付上訴人丙○○7 萬0,630 元（其中5 萬4,825 元為不服原
    判決部分，其中1 萬5,805 元係在本院追加請求）。(三)第二
    審訴訟費用由被上訴人負擔。
二、被上訴人則以：被上訴人未將飼養的狗綁好雖有過失，惟上
    訴人丁○○亦疏未注意車前狀況及車速過快，撞及被上訴人
    所飼養的狗，依法推定上訴人有過失。且縱認係另輛紅色轎
    車撞擊被上訴人飼養的狗，而狗飛出碰撞上訴人機車把手致
    上訴人受傷，亦該由駕駛紅色轎車之人負賠償責任，上訴人
    請求被上訴人賠償並無理由。又上訴人丁○○無搭乘計程車
    就診之必要。上訴人丁○○領取之保險理賠金4 萬6,947 元
    縱認非汽車強制險理賠金，惟係基於一原因事實受有損害並
    受有利益，其請求損害賠償之金額，亦應扣除上開保險理賠
    金4 萬6,947 元。上訴人丁○○所受傷勢依高雄榮民總醫院
    函覆稱3 個月即可復原，原審法院已准9 萬元之看護費用，
    上訴人丁○○再追加請求賠償9 萬6,000 元看護費用實無理
    由。又上訴人丙○○僅係左膝擦挫傷，無搭乘計程車就診及
    上班之必要，原審法院駁回上訴人丙○○請求5 萬4,825 元
    上班交通費用並無違誤等語，資為抗辯。並答辯及附帶上訴
    聲明：(一)駁回上訴及追加之訴。(二)原判決不利於被上訴人部
    分廢棄。(三)上開廢棄部分，上訴人在第一審之訴駁回。(四)第
    一、二審訴訟費用由上訴人連帶負擔。
三、兩造不爭執之事實：
  (一)上訴人丁○○於96年3 月20日上午8 時20分許騎乘WBO ─31
    8 機車搭載上訴人丙○○行經高雄縣大樹鄉○○路與瓦厝街
    口，遭被上訴人所飼養之狗突然竄出撞及丁○○所騎乘機車
    之左側手把處，致丁○○閃煞不及而人車倒地，造成上訴人
    丁○○所有之上開機車毀損及上訴人丁○○受有左側肩關節
    脫臼合併肱骨近端骨折、全身多處擦傷及肌肉鈍挫傷之傷害
    ，上訴人丙○○受有左膝挫傷擦傷、左肘挫傷、頭部鈍挫傷
    合併腦震盪之傷害。
  (二)上訴人丁○○因本件車禍，支出機車修理費2,300 元、醫療
    費用2 萬2,497 元，上訴人丙○○則支出醫療費用1 萬5,48
    1元。
  (三)上訴人丙○○因本件交通事故已向友聯產物保險公司受領強
    制汽車責任保險金1萬5,805元。
  (四)被上訴人因過失傷害罪，業經台灣高雄地方法院（下稱高雄
    地院）以96年度交簡字第4384號刑事判決判處拘役55日，減
    為拘役27日確定。
四、兩造就本件事故之發生是否均有過失？若均有過失，則過失
    比例各為何？
  (一)被上訴人有無過失部分：
  1.按因故意或過失，不法侵害他人之權利者，負損害賠償責任
    ；違反保護他人之法律，致生損害於他人者，負賠償責任。
    民法第184 條第1 項前段、第2 項前段分別定有明文。次按
    飼主應防止其所飼養動物無故侵害他人之生命、身體、自由
    或財產，動物保護法第7 條定有明文。上開動物保護法之規
    定，其法規目的具有保護面臨被飼養動物具體傷害之特定或
    可得特定之人之生命、身體、自由、財產利益，自屬保護他
    人之法律。
  2.經查，上訴人丁○○於上揭時間騎乘上開機車，搭載上訴人
    丙○○行經高雄縣大樹鄉○○路與瓦厝街口，因遭被上訴人
    所飼養之狗突然竄出撞及上訴人丁○○騎乘機車之左手把處
    ，而造成本件車禍之事實，已為兩造所不爭；而被上訴人亦
    自承未將飼養的狗綁好，自己有過失等語（本院卷第84頁）
    ，復有高雄縣政府警察局道路交通事故現場圖1 紙在卷可參
    ，客觀上被上訴人自應注意其飼養地既鄰近公眾往來之通路
    ，時有路人或車輛經過，須做好安全防護措施，以防免該犬
    傷害途經該處之行人或危害行車交通安全。上訴人2 人所受
    之前開傷害，既係因上訴人所飼養之狗在前開時、地竄出而
    撞至上訴人2 人所騎乘之機車所致，堪認被上訴人所飼養之
    狗係在未被適當拴鎖看管之情況下，任意跑至本件肇事路口
    ，始釀致本件車禍。被上訴人身為該狗之飼主，本應注意防
    止其所飼養之狗無故侵害他人之生命、身體，詎被上訴人竟
    疏未注意，未將狗栓有鐵鍊、繩索等必要、確實之安全防護
    措施，致該犬撞及上訴人丁○○所騎乘機車之左手把處，致
    上訴人2 人因而倒地受有傷害，被上訴人對於本件車禍事故
    之發生，自有過失甚明。又被上訴人亦因此車禍造成上訴人
    2 人受有上揭傷害，涉犯過失傷害罪，經本院以96年度交簡
    字第4384號刑事判決判處拘役55日，減為拘役27日確定，有
    上開刑事簡易判決1 份在卷可按。是上訴人主張本件事故被
    上訴人有過失，堪予採信。
  (二)上訴人有無過失部分：
    被上訴人辯稱：上訴人丁○○亦疏未注意車前狀況及車速過
    快，撞及被上訴人所飼養的狗，依法推定上訴人有過失。且
    縱認係另輛紅色轎車撞擊被上訴人飼養的狗，而狗飛出碰撞
    上訴人機車把手致上訴人受傷，亦該由駕駛紅色轎車之人負
    賠償責任，上訴人請求被上訴人賠償並無理由云云。惟按當
    事人主張有利於己之事實者，就其事實有舉證之責，此為民
    事訴訟法第277 條前段所明定。被上訴人既辯稱上訴人丁○
    ○車速過快，且未注意車前狀況乙節，自應就此負舉證之責
    。查本件肇事路段之速限為50公里，設有行車管制號誌，上
    訴人丁○○已於車禍後接受警員訊問時，表示案發時其車速
    約每小時30公里，行向瓦厝街為綠燈，有道路交通事故調查
    報告表(一)、訪談紀錄1 份在卷可證（台灣高雄地方法院檢察
    署96年度偵字第27470 號偵查卷宗第10、21頁），佐以上開
    卷附之道路交通事故現場圖及現場蒐證照片，現場並未留有
    足資辨別上訴人當時車速之剎車痕等，亦無在場目擊證人足
    以證明上訴人丁○○騎乘機車有超速、不依管制號誌行駛等
    違反道路交通規則情事。此外，被上訴人並未舉證證明上訴
    人丁○○疏未注意車前狀況及車速過快，並撞及被上訴人飼
    養的狗之事實。至被上訴人辯稱：係另輛紅色轎車撞擊被上
    訴人飼養的狗，而狗飛出碰撞上訴人機車把手致上訴人受傷
    ，亦該由駕駛紅色轎車之人負賠償責任，上訴人請求被上訴
    人賠償並無理由云云。惟查本件肇因被上訴人未將飼養的狗
    做好安全防護措施放任狗在馬路遊蕩，致上訴人丁○○所騎
    機車遭被上訴人所飼養的狗撞及機車左側手把處，造成丁○
    ○閃煞不及而人車倒地受傷，兩者間有相當因果關係，縱如
    被上訴人所稱係另輛紅色轎車撞擊被上訴人飼養的狗，而狗
    飛出碰撞上訴人機車把手致上訴人受傷，被上訴人亦難辭其
    過失責任，仍應負損害賠償之責。是被上訴人所辯應由駕駛
    紅色轎車之人負賠償責任，其無須賠償云云，並無可採。
  (三)綜上所述，被上訴人所辯上訴人等就本件車禍與有過失，為
    無理由。被上訴人應就本件車禍事故，負全部之過失責任。
    且其過失，與上訴人等所受有之上開傷害間，有相當因果關
    係，上訴人請求被上訴人賠償損害，自有理由。
五、上訴人等依侵權行為法律關係請求損害賠償有無理由？
  (一)按因故意或過失，不法侵害他人之權利者，負損害賠償責任
    ；違反保護他人之法律，致生損害於他人者，負賠償責任；
    不法侵害他人之身體、健康、名譽、自由、信用、隱私、貞
    操，或不法侵害其他人格法益而情節重大者，被害人雖非財
    產上之損害，亦得請求賠償相當之金額；民法第184條第1項
    前段、第2項前段、第195條第1項前段分別定有明文。
  (二)被上訴人就本件車禍之發生，既有過失，且其過失行為並造
    成上訴人等受有上述之傷害，已如上述，是揆諸上開條文，
    上訴人等自均得請求被上訴人負損害賠償責任。
六、上訴人所得請求之金額各以若干為適當?
  (一)上訴人丁○○部分：
  1.在原審請求部分：
    (1)機車修理費2,300 元：上訴人丁○○主張其所有上揭機車
      因本件車禍而支出機車修理費2,300 元，業據其提出收據
      1 紙（原審交簡附民字第161 號卷第4 頁）為證，被上訴
      人對此並不爭執（原審卷第105 頁），故上訴人丁○○此
      部分主張，應予准許。
    (2)醫療費用2 萬2,497 元：上訴人主張支出醫療費用2 萬2,
      497 元，業據其提出高雄榮民總醫院收據53紙、博正醫院
      收據3 紙、新發中醫診所收據5 紙為證，復為被上訴人所
      不爭（原審卷第105 頁），核屬治療其傷勢所為之必要支
      出，應予准許。
    (3)門診交通費用3 萬2,000 元：查上訴人丁○○所受傷勢為
      左側肩關節脫臼合併肱骨近端骨折、全身多處擦傷及肌肉
      鈍挫傷之傷害，審酌其受傷部位在上肢，對於駕駛機車或
      汽車確實造成不便與不適；且上訴人丁○○現住高雄縣大
      樹鄉○○路，與其就診之高雄榮民總醫院間，並無可直達
      之大眾交通工具，往返僅得藉高雄客運151 號及603 號公
      車相互轉乘始可到達，且上開班車離峰時間之發車班距可
      長達1 小時等情，有其提出之公車路線圖及時刻表1 份在
      卷可參，足認搭乘公車往返極為耗時；而上訴人丁○○所
      受之傷害，尚有需他人看護之必要，此有高雄榮民總醫院
      總醫院97年10月30日高總管字第0970014055號函檢送病歷
      資料查詢函覆表1 份在卷可參（原審卷第216 、217 頁）
      ，堪認上訴人丁○○搭乘上開大眾交通工具就診，亦屬不
      便，是上訴人丁○○自有搭乘計程車就診之必要，被上訴
      人辯稱：上訴人丁○○無搭乘計程車就診之必要云云，不
      足採信。又上訴人丁○○自96年3 月20日受傷至97年10月
      28日間往返就診共計支出計程車車資3 萬2,000 元，有卷
      附交通費明細表2 份（原審卷第89、90、155 頁）及收據
      4 紙可證（原審卷第85、152 、197 、222 頁），是上訴
      人丁○○請求就診往返所需計程車資3 萬2,000 元，尚屬
      有據，應予准許。
    (4)看護費用9 萬元：上訴人丁○○主張其因本件車禍受傷需
      他人看護半日，期間自96年3 月20日至同年6 月21日止，
      合計看護費用為9 萬元等語，業據其提出收據1 紙（原審
      交簡附民卷第48頁）附卷可參，復經本院向高雄榮民總醫
      院函詢上訴人丁○○因本件車禍受傷所需看護期間，據該
      院函覆：病患3 月20日受傷後一直在門診追蹤，學理上應
      該3 個月可以痊癒，但此病患一直感覺疼痛肩膀無法上舉
      ，此時骨折已癒合，但仍持續到本院做復健，病患主訴他
      無法騎車，故需人載他到醫院，故需半日看護，因此學理
      上是需半日看護照顧三個月，有該院98年2 月23日高總管
      字第0980002002號函可稽（本院卷第76、77頁）。是上訴
      人丁○○主張其因本件車禍受傷需他人看護，期間為3 個
      月等語，應可採信。次查目前醫院看護費全日約2,000 元
      、半日約1,000 元，為眾所週知之事實，而被上訴人對本
      件看護費半日以1,000 元計算並不爭執（原審卷第240 頁
      ），被上訴人嗣雖於本院辯稱應以半日外籍看護費每月9,
      127 元計算，核屬過低，且上訴人丁○○亦已支付上開看
      護費9 萬元，有上開收據可稽，是上訴人請求看護費9 萬
      元〔計算式：1,000 元×（30日×3 月）＝90,000元〕，
      自屬有據，應予准許。被上訴人所辯尚無可採。
    (5)精神慰撫金15萬元：上訴人丁○○因被上訴人之過失行為
      致其受有左側肩關節脫臼合併肱骨近端骨折、全身多處擦
      傷及肌肉鈍挫傷等傷害，已如前述，上訴人不僅身體受有
      疼痛，且因前述傷害需往返醫院就診復健，衡情須有相當
      相當時間始能復原，自會影響其行動能力，上訴人丁○○
      精神上受有痛苦，應屬必然，是其請求被上訴人賠償精神
      慰撫金，自有理由。本院審酌上訴人丁○○於95年度有股
      利及利息所得等合計1 萬0,057 元，96年度有股利及利息
      所得等合計7,323 元，名下財產則有投資3 筆，財產總額
      合計12萬6,160 元；被上訴人係聯昕企業社負責人，於95
      年度有薪資、營利及利息所得等合計29萬6,794 元，96年
      度有薪資及利息所得等合計10萬7,337 元，名下財產則有
      房屋1 筆、土地3 筆及投資1 筆，財產總額合計142 萬9,
      867 元等情，有營利事業登記證1 紙及本院函調之稅務電
      子閘門財產所得調件明細表在卷可稽（原審卷第13至20頁
      、第174 頁）；本院爰審酌兩造社會地位、經濟狀況、被
      上訴人之過失情節、上訴人丁○○所受傷害程度等一切情
      狀，認以上訴人丁○○請求之慰撫金以15萬元為適當。
    (6)綜上，上訴人丁○○因本件車禍共受有機車修理費2,300
      元、醫療費用2 萬2,497 元、門診交通費用3 萬2,000 元
      、看護費用9 萬元及精神慰撫金元15萬元之損害，合計共
      29萬6,797 元。被上訴人辯稱：上訴人丁○○已領取強制
      汽車責任保險理賠金4 萬6,947 元應予扣除，若認上開金
      額非汽車強制險理賠金，惟基於同一原因事實受有損害並
      受利益者，其請求之賠償金額應扣除所受之利益，是上訴
      人丁○○請求損害賠償金額，亦應扣除上開保險理賠金4
      萬6,947 元云云。按保險人依本法規定所為之保險給付，
      視為被保險人損害賠償金額之一部分；被保險人受賠償請
      求時，得扣除之。強制汽車責任保險法第32條固定有明文
      。經查上訴人丁○○所受領友聯產物保險公司4 萬6,947
      元係車險保險金，並非強制汽車責任保險金，有上訴人丁
      ○○提出之友聯產物保險公司車險已決賠案查詢資料可憑
      （原審卷第151 頁），上訴人丁○○領取之上開保險金既
      非強制汽車責任保險之理賠金，則無強制汽車責任保險法
      第32條所定扣除規定之適用。又保險制度，旨在保護被保
      險人，非為減輕損害事故加害人之責任。保險給付請求權
      之發生，係以定有支付保險費之保險契約為基礎，與因侵
      權行為所生之損害賠償請求權，並非出於同一原因。後者
      之損害賠償請求權，殊不因受領前者之保險給付而喪失，
      兩者除有保險法第53條關於代位行使之關係外，並不生損
      益相抵問題（最高法院68年台上字第42號判例可參）。故
      本件並無損益相抵之適用。上訴人丁○○前揭所辯，自無
      足採。
  2.在本院追加部分：
    (1)醫療費用1,230 元、門診交通費用6,500 元：上訴人丁○
      ○請求97年11月18日起至98年4 月7 日止之醫療費用1,23
      0 元、門診交通費用6,500 元云云，雖據提出醫療費用收
      據及車資收據為證。惟查上訴人丁○○係於96年3 月20日
      發生本件事故，其所受傷勢依高雄榮民總醫院函覆稱：病
      患3 月20日受傷後一直在門診追蹤，學理上應該三個月可
      以痊癒，但此病患一直感覺疼痛肩膀無法上舉，此時骨折
      已癒合等語，有該院98年2 月23日高總管字第0980002002
      號函可稽（本院卷第76、77頁），足見上訴人丁○○於96
      年3 月20日受傷後三個月即96年6 月20日可以痊癒，骨折
      亦已癒合。是上訴人丁○○於本件事故傷勢痊癒後，逾1
      年多再請求97年11月18日起至98年4 月7 日止之醫療費用
      1,230 元、門診交通費用6,500 元，而又未能舉證證明與
      本件事故有關，是上訴人丁○○此部分請求，尚屬無據，
      不應准許。
    (2)看護費用9 萬6,000 元：上訴人丁○○主張依高雄榮民總
      醫院97年10月30日函覆內容，其因左肩受傷接受手術，術
      後需固定休養六週，左肩無法活動，之後需再復健2 至3
      個月，這段時間因活動不便需人照顧，故從96年3 月20日
      發生車禍到同年9 月26日，需半日看護，高雄榮民總醫院
      認為可請求6 個月又6 天，原審只有准其3 個月看護費之
      請求，所以再請求3 個月又6 天9 萬6,000 元云云。經查
      高雄榮民總醫院於97年10月30日雖函覆：上訴人丁○○因
      左肩受傷接受手術，術後需固定休養六週，左肩無法活動
      ，之後需再復健2 至3 個月，這段時間因活動不便故需人
      照顧，故從96年3 月20日發生車禍到同年9 月26日一直在
      本院門診做復健，需半日看護等語，此有該院高總管字第
      0970014055號函檢送病歷資料查詢函覆表1 份在卷可憑（
      原審卷第216 、217 頁），惟因上開函文語意不明，本院
      乃於98年2 月17日再向該院查詢上訴人丁○○是否自96年
      3 月20日至同年9 月26日確有半日看護之必要。茲據該院
      函覆稱：病患3 月20日受傷後一直在門診追蹤，學理上應
      該三個月可以痊癒，但此病患一直感覺疼痛肩膀無法上舉
      ，此時骨折已癒合，但仍持續到本院做復健，病患主訴他
      無法騎車，故需人載他到醫院，故需半日看護，因此學理
      上是需半日看護照顧三個月，已如前述。足見上訴人丁○
      ○於96年3 月20日受傷後三個月即可以痊癒，骨折亦已癒
      合；另參以上訴人丁○○亦陳稱：「醫生囑咐需專人照顧
      休息3 個月……」等語（原審卷第57頁），對照上開高雄
      榮民總醫院先後所為函覆綜合觀之，上訴人丁○○因本件
      車禍受傷所需半日看護，期間應為3 個月，堪以認定。原
      審已准其3 個月看護費之請求，茲上訴人丁○○於本院追
      加再請求3 個月又6 天9 萬6,000 元，依上說明，尚屬無
      據，不應准許。
    (3)訴訟費5,518 元：上訴人丁○○主張被上訴人應賠償訴訟
      費5,518 元云云，惟查訴訟費係訴訟終結後所生之訴訟費
      用應由何人負擔之問題，並非因本件事故所受之損害，上
      訴人丁○○此部分請求亦屬無據，應予駁回。
  (二)上訴人丙○○部分：
  1.在原審請求部分：
    (1)醫療費用1 萬5,481 元：上訴人丙○○在原審主張支出醫
      療費用1 萬5,481 元，業據其提出高雄榮民總醫院收據13
      紙、重維復健用品有限公司統一發票1 紙在卷可稽，復為
      被上訴人所不爭（原審卷第105 頁），核屬治療其傷勢所
      為之必要支出，應予准許。
    (2)門診交通費用4,620 元：查上訴人丙○○所受傷勢為左膝
      挫傷擦傷、左肘挫傷、頭部頓挫傷合併腦震盪之傷害，本
      院審酌上訴人丙○○受傷部位在左肘及左膝，對於駕駛機
      車或汽車確實造成不便與不適，且上訴人丙○○現住地高
      雄縣大樹鄉○○路，與其就診之高雄榮民總醫院間，並無
      可直達之大眾交通工具，往返僅得靠高雄客運151 號及60
      3 號公車相互轉乘始可到達，且上開班車離峰時間之發車
      班距可長達1 小時等情，亦有其提出之公車路線圖及時刻
      表1 份在卷可參，則上訴人丙○○若搭乘上開大眾交通工
      具就診，往返實屬耗時，是上訴人丙○○自有搭乘計程車
      就診之必要，故被上訴人辯稱：上訴人丙○○無搭乘計程
      車就診之必要云云，不足採信。又上訴人丙○○自96 年3
      月21日受傷後至同年8 月10日間往返就診共計支出計程車
      車資4,620 元，有卷附交通費明細表1 份（原審卷第93頁
      ）及收據4 紙可證（原審交簡附民字第161 號卷第47頁反
      面、原審卷第91頁），堪認上訴人丙○○因就診往返支出
      計程車資共計4,620 元，尚屬有據。故上訴人丙○○請求
      支出門診交通費4,620 元，應予准許。
    (3)上班交通費用5 萬4,825 元：上訴人丙○○主張因本件車
      禍受傷，上下公車困難，且無法及時通過其所工作之鳳信
      有線電視公司（下稱鳳信公司）前之紅綠燈，故有搭乘計
      程車之必要，請求自96年4 月18日至97年10月31日止搭乘
      計程車之車資5 萬4,825 元云云，固據提出上班交通費明
      細表、收據7 紙為證。惟查上訴人丙○○於96年3 月20日
      發生本件事故，僅受有左肘及左膝擦挫傷之傷害，而依高
      雄榮民總醫院函覆稱：上訴人丙○○受傷約3 至4 週後即
      可上下公車，有該院98年2 月23日高總管字第0980002001
      號函可憑（本院卷第78、79頁），足見上訴人丙○○96年
      4 月18日應可上下公車、行動自如，而上訴人丙○○96年
      3 月20日發生車禍後請假29日，於96年4 月18日始上班，
      亦據其自承在卷（原審卷第95頁），參以上訴人丙○○現
      住地高雄縣大樹鄉○○路，與其任職址設高雄縣大寮鄉○
      ○○路312 號之鳳信公司間，有大眾交通工具（高雄客運
      150 號公車）可直達，此有被上訴人提出之公車路線圖及
      時刻表1 份可參（原審卷第228 頁、第229 頁），上訴人
      丙○○亦不能舉證證明其於96年4 月18日上班後仍無法及
      時通過其所工作之鳳信公司前之紅綠燈。故應認上訴人丙
      ○○於96年4 月18日上班搭乘大眾交通工具上班為已足，
      並無搭乘計程車上班之必要。故上訴人丙○○此部分之請
      求，為無理由，不應准許。
    (4)精神慰撫金6 萬元：上訴人丙○○因被上訴人之過失行為
      致其受有左膝挫傷擦傷、左肘挫傷、頭部頓挫傷合併腦震
      盪之傷害，已如前述，則其受傷往返醫院就診，不僅身體
      受有疼痛，且因其部分受傷部位在膝蓋關節處，衡情自會
      影響其行動能力，精神上當感痛苦，是其請求被上訴人賠
      償精神慰撫金，洵屬有據。本院審酌上訴人丙○○現在鳳
      信公司任職，於95年度有股利、薪資及其他所得等合計27
      萬4,135 元，於96年度有獎金、薪資及其他所得等合計31
      萬0,341 元，名下財產則有投資1 筆，財產總額合計6 萬
      7,840 元；被上訴人係聯昕企業社負責人，於95年度有薪
      資、營利及利息所得等合計29萬6,794 元，96年度有薪資
      及利息所得等合計10萬7,337 元，名下財產則有房屋1 筆
      、土地3 筆及投資1 筆，財產總額合計142 萬9,867 元等
      情，有營利事業登記證1 紙及本院函調之稅務電子閘門財
      產所得調件明細表在卷可稽（原審卷第13至16頁、第21、
      22頁）。本院爰審酌兩造社會地位、經濟狀況、被上訴人
      之過失情節、上訴人丙○○所受傷害程度等一切情狀，認
      以上訴人丙○○請求之慰撫金應以6 萬元為適當。
    (5)綜上，上訴人丙○○因本件車禍共受有醫療費用1 萬5,48
      1 元、門診交通費4,620 元、及精神慰撫金元6 萬元之損
      害，合計8 萬0,101 元。惟按強制汽車責任保險法第32條
      規定：「保險人依本法規定所為之保險給付，視為被保險
      人損害賠償金額之一部分；被保險人受賠償請求時，得扣
      除之。上訴人丙○○已領取強制汽車責任保險理賠金1 萬
      5,805 元，為上訴人丙○○所自陳（原審交簡附民卷第63
      頁），復有友聯產物保險公司賠款明細表（原審交簡附民
      卷第68頁）、強制險已決賠案查詢（原審卷第151 頁）各
      1 紙在卷可參，是上訴人丙○○上開得請求賠償之金額，
      自應扣除此部分保險理賠之金額。經扣除後，上訴人丙○
      ○得請求之金額為6 萬4,296 元（計算式：80,101元－15
      ,805 元＝64,296元）。
  2.在本院追加部分：
    強制險保險金1 萬5,805 元：上訴人丙○○追加強制險保險
    金1 萬5,805 元，雖據提出友聯產物保險公司賠款明細表為
    證。惟查上訴人丙○○已領取強制汽車責任保險理賠金1 萬
    5,805 元為其不爭執，是上訴人丙○○請求賠償之金額，自
    應扣除此部分保險理賠之金額已如前述。上訴人丙○○於本
    院追加請求強制險保險金1 萬5,805 元，自無從准許，應予
    駁回。
七、綜上所述，上訴人丁○○、丙○○依侵權行為之法律關係，
    上訴人丁○○請求被上訴人給付29萬6,797 元、上訴人丙○
    ○請求被上訴人給付6 萬4,296 元，及均自訴狀繕本送達翌
    日即97年1 月11日起至清償日止，按週年利率5 ％計算之利
    息，為有理由，應予准許。原審僅命被上訴人給付上訴人丁
    ○○24萬9,850 元及其利息，尚有未合，上訴人丁○○請求
    被上訴人應再給付4 萬6,947 元，並指摘原判決此部分不當
    ，求予廢棄改判，為有理由，爰由本院將原判決此部分廢棄
    ，改判如主文第2 項所示。上訴人丙○○請求逾上開應准許
    部分，為無理由，應予駁回。原審就上訴人之請求為被上訴
    人敗訴判決部分，並無不合，被上訴人指摘原判決此部分不
    當，提起附帶上訴求予廢棄，為無理由，應予駁回。上訴人
    丙○○請求不應准許部分，原審為其敗訴之判決，並無不合
    ，上訴人丙○○指摘原判決此部分不當，求予廢棄，為無理
    由，應予駁回。至上訴人丁○○追加請求醫療費用1,230 元
    、門診交通費用6,500 元、看護費用9 萬6,000 元、訴訟費
    5,518 元，及上訴人丙○○追加請求強制險保險金1 萬5,80
    5 元，均為無理由已如前述，應予駁回。
八、據上論結，本件丁○○之上訴為有理由、追加之訴為無理由
    ，丙○○之上訴及追加之訴均為無理由，被上訴人附帶上訴
    為無理由，依民事訴訟法第450 條、第449 條第1 項、第79
    條、第85條第1 項前段，判決如主文。
中    華    民    國    98    年    5     月    13    日
                            民事第五庭
                                審判長法官  蔡明宛
                                法      官  魏式璧
                                法      官  曾錦昌
以上正本證明與原本無異。
本件不得上訴。
中    華    民    國    98    年    5     月    13    日
                                書  記  官  梁美姿


司法院資訊處製作；財團法人民間司法改革基金會備份。
